臺灣屏東地方法院民事判決　九十三年度保險字第一號
　　原　　　告　　乙○○
　　　　　　　　　甲○○
　　訴訟代理人　　湯瑞科律師
　　被　　　告　　國泰人壽保險股份有限公司
　　　　　　　　　　　　　　　設台北市○○路○段二九六號
　　法定代理人　　丙○○　　　.
　　訴訟代理人　　李明益律師
　　複　代理人　　莊進祥律師
右當事人間給付保險金事件，本院於民國九十三年四月七日言詞辯論終結，判決如左
：
    主      文
被告應給付原告乙○○、甲○○各新台幣陸拾伍萬元，及均自民國九十二年十月九日
起至清償日止，按週年利率百分之十計算之利息。
訴訟費用由被告負擔。
本判決第一項於原告乙○○、甲○○分別以新台幣貳拾壹萬元供擔保後得假執行，但
被告如於執行標的物拍定、變賣前，分別以新台幣陸拾伍萬元為原告乙○○、甲○○
預供擔保，得免為假執行。
    事實及理由
一、原告起訴主張：訴外人即要保人林佳樺（已死亡）於民國九十一年七月二十三日
    以其本人為被保險人向被告投保「國泰鍾意三一三終身壽險」，另並加保「平安
    保險」等多項附約。嗣林佳樺於九十二年九月二十日零時自屏東市租屋處之高樓
    上不慎掉落於屏東市○○路七百三十號之一前地面上，送醫前即無生命跡象，經
    急救後仍不治死亡。原告遂於九十二年九月二十四日向被告請求給付身故保險金
    ，惟被告於九十二年十月六日發文通知拒絕給付保險金，爰依保險契約之法律關
    係，提起本件訴訟。於本院聲明：被告應各給付原告新台幣（下同）六十五萬元
    ，及自九十二年十月九日起至清償日止，按週年利率百分之十計算之利息。
二、被告則以：否認林佳樺為意外死亡，林佳樺應為故意自殺等語置辯。於本院聲明
    ：原告之訴及假執行之聲請均駁回；如受不利判決，願供擔保請准宣告免為假執
    行。
三、原告主張林佳樺於九十一年七月二十三日以其本人為被保險人向被告投保「國泰
    鍾意三一三終身壽險」，另並加保「平安保險」等多項附約。又林佳樺於九十二
    年九月二十日零時自屏東市租屋處之高樓陽台上掉落於屏東市○○路七百三十號
    之一前地面上，送醫前即無生命跡象，經急救後仍不治死亡之事實，業據其提出
    人壽保險單影本、寶建醫院診斷證明書影本、臺灣屏東地方法院檢察署相驗屍體
    證明書影本及戶籍謄本各一份為證（見本院卷第九至六八頁），且為被告所不爭
    執，並經本院依職權調閱臺灣屏東地方法院檢察署九十三年度相字第六二二號相
    驗卷宗審核屬實，此部分堪信為真實。
四、按傷害保險人於被保險人遭受意外傷害及其所致殘廢或死亡時，負給付保險金額
    之責，保險法第一百三十一條定有明文。復參照林佳樺向被告所投保之「國泰鍾
    意三一三終身壽險」契約第二十六條約定：「被保險人有下列情形之一者，本公
    司不負給付保險金的責任。：：三、被保險人故意自殺或自成殘廢」等語（見本
    院卷第二六頁）；「平安保險附約」第三條約定：「被保險人於本附約有效保險
    期間內，因遭受第二條之意外傷害事故因而身故、殘廢或醫療時，本公司依照本
    附約的約定，給付保險金」等語、第二條第五項約定：「本附約所稱『傷害』，
    係指被保險人於本附約有效的保險期間內，因遭受意外傷害事故（指非由疾病引
    起之外來突發事故），致其身體蒙受傷害」、第十四條約定：「被保險人於本附
    約有效的保險期間內遭受第二條之意外傷害事故，並於意外傷害事故發生之日起
    一百八十日內身故者，本公司按本附約保險單所記載該被保險人的保險金額給付
    『身故保險金』」等語（見本院卷第三七頁），則依上開約定，主張保險事故即
    「意外傷害」發生者，固應先負舉證之責，惟保險人若主張該保險事故有法定或
    排除事由發生時，此部分法定或排除事由自應由保險人即被告負舉証之責。
五、原告主張林佳樺為意外自高處掉落地面因而不治死亡，即符合上開保險契約約定
    之意外事故（即身故保險金給付條件）一節，則為被告所否認，並以前揭情詞置
    辯。經查：
  (一)兩造對於保險理賠金額、利息起算日及受益人為原告二人之部分均不爭執（見本
    院卷第九五頁、第一０四頁），合先敘明。
  (二)林佳樺於九十二年九月二十日零時自屏東市租屋處（下稱系爭房屋）之高樓陽台
    上掉落於屏東市○○路七百三十號之一前地面上，送醫前即無生命跡象，經急救
    後仍不治死亡之事實，業據臺灣屏東地方法院檢察署檢察官於同年月日相驗結果
    ，認林佳樺死亡原因：「甲、頭部裂傷併多處骨折併口鼻出血。乙、（甲之原因
    ）高處墜落」、「死亡方式：意外」等語（見本院卷第六五頁相驗屍體證明書）
    ，並有寶建醫院之診斷證明書可資佐證（見本院卷第六四頁）。是由上述足證林
    佳樺於保險契約存續期間內，確因自高處墜落，符合系爭保險契約中約定「非因
    疾病引起之外來突發的事故」之保險事故，則原告主張系爭保險事故發生，至此
    已盡舉證之責。被告主張該意外事故係因林佳樺故意自殺（見本院卷第八一頁）
    之除外責任，即該意外存在於自身危險，而排除意外傷害事故發生，揆諸前開說
    明，被告自應就該排除事由負舉證之責。
  (三)被告雖以林佳樺之身高只有一百五十五公分，租屋處之陽台圍牆即有一百二十公
    分，林佳樺不可能會不慎墜樓云云，惟觀之系爭房屋之陽台並無加裝鐵窗或其他
    安全措施，僅有圍牆及一根鐵桿，此有照片四張附卷可稽（見臺灣屏東地方法院
    檢察署九十三年度相字第六二二號相驗卷宗第十至十一頁），並非無可能自高處
    不慎墜落，被告空言抗辯林佳樺並無可能會不慎自陽台墜落云云，並無可採。
  (四)至被告請求勘驗現場一節，因系爭房屋現已出租予他人，現場狀況已經破壞，且
    事故發生時之現場狀況已經警方拍攝現場照片十二張附卷可稽（見同上卷第十至
    十五頁），是被告請求勘驗現場並無必要。另被告又請求傳訊法醫證明為何相驗
    屍體證明書上記載林佳樺死亡原因為意外云云，惟林佳樺之死亡原因是否為意外
    ，即為本件兩造爭執之要點，本應由本院調查相關事證後，依法判斷，並非由法
    醫可資證明，是亦無傳訊之必要，附此敘明。
六、綜上所述，原告主張林佳樺於九十二年九月二十日零時自系爭房屋之高樓陽台上
    掉落於屏東市○○路七百三十號之一前地面上導致死亡，係屬非因疾病引起之外
    來突發的事故，符合系爭保險契約約定之意外事故，應堪採信。被告抗辯林佳樺
    為故意自殺云云，並無可信。從而，原告依據保險契約之法律關係，請求被告應
    各給付原告六十五萬元，及自九十二年十月九日起至清償日止，按週年利率百分
    之十計算之利息，為有理由，應予准許。原告及被告分別陳明願供擔保，聲請宣
    告假執行或免為假執行，經核均無不合，爰分別酌定相當之擔保金額准許之。
七、據上論結，本件原告之訴為有理由，依民事訴訟法第七十八條、第三百九十條第
    二項、第三百九十二條第二項，判決如主文。
中　　　華　　　民　　　國　　九十三　　年　　　四　　　月　　 十六 　　日
                                    臺灣屏東地方法院民事第一庭
~B審判長法官　羅心芳
~B法　　　官　周群翔
~B法　　　官　許蓓雯
右為正本係照原本作成。
如不服本判決，應於收受送達後二十日內向本院提出上訴書狀。
~B法院書記官　黃佳惠
中　　　華　　　民　　　國　　九十三　　年　　　四　　　月　　 十六　   日
